臺灣臺南地方法院刑事判決　　　　　　　　　　　　　九十一年度自緝字第一三號
　　自　訴　人　乙○○
　　被　　　告　甲○○
　　選任辯護人　鄭勝智
右列被告因詐欺案件，經自訴人提起自訴，本院判決如左：
    主  文
甲○○無罪。
    理  由
一、自訴意旨略以：自訴人係設於臺南市○○街「喜臨門ＫＴＶ」之股東，被告甲○
    ○於民國八十九年六月二十五日至「喜臨門ＫＴＶ」消費，總計新臺幣（下同）
    四萬八千六百元，因「喜臨門ＫＴＶ」規定須由股東擔任連帶保證人，客人方得
    簽帳，被告甲○○即向自訴人表示，其信用頗佳，請自訴人讓其簽帳，消費之款
    項定當清償，自訴人不疑有詐，遂同意所求，而由被告甲○○簽發同消費金額，
    票載發票日八十九年七月二十五日，付款銀行為高雄銀行右昌分行，帳號一七一
    二三─三號，票號ＡＤＰ0000000號之支票一紙以為支付。嗣自訴人將上
    開支票提示後，竟遭退票，自訴人遂於八十九年十一月間，至退票理由單所載之
    地址高雄市左營區復興新村一五一號，請求被告甲○○支付消費款項時，被告甲
    ○○之弟告知被告甲○○因詐欺案件，業為臺灣高雄地方法院檢察署通緝，自訴
    人至此方知受騙，因認被告甲○○涉有刑法第三百三十九條之詐欺罪嫌。
二、本件自訴人乙○○認被告甲○○涉有刑法第三百三十九條之詐欺罪嫌，無非係以
    被告甲○○所簽發之前開支票經屆期提示，卻遭退票，經自訴人前往被告在高雄
    市左營區復興新村一五一號住處，請求被告支付消費款項時，始知被告業因詐欺
    案件為臺灣高雄地方法院檢察署通緝，並提出前開被告所簽發，面額四萬八千六
    百元，票載發票日八十九年七月二十五日，付款銀行為高雄銀行右昌分行，帳號
    一七一二三─三號，票號ＡＤＰ0000000號之支票及退票理由單各一紙為
    主要論據。然訊據被告甲○○堅決否認有何詐欺之犯行，辯稱：伊因生意需要有
    在高雄銀行右昌分行設立帳號一七一二三─三號之支票存款帳戶，並請領支票使
    用，但伊所請領之支票均交由伊公司之股東李東輝使用，因李東輝負責管理財務
    ，伊並未簽發上開支票，且伊從未到過臺南，亦未曾至「喜臨門ＫＴＶ」消費，
    伊並沒有詐欺自訴人等語。
三、按犯罪事實應依證據認定之，無證據不得推定其犯罪事實。又不能證明被告犯罪
    者，應諭知無罪之判決，刑事訴訟法第一百五十四條、第三百零一條第一項分別
    定有明文。又認定不利於被告之事實，須依積極證據，苟積極證據不足為不利於
    被告事實之認定時，即應為有利於被告之認定，更不必有何有利之證據（最高法
    院三十年上字第八一六號判例參照）。再事實之認定，應憑證據，如未能發現相
    當證據，或證據不足以證明，自不能以推測或擬制之方法，為裁判基礎（最高法
    院四十年台上字第八六號判例參照）。且自訴人之指訴，係以使被告受刑事訴追
    為目的，是其陳述是否與事實相符，仍應調查其他證據以資審認（最高法院五十
    二年台上字第一三００號判例意旨參照）。
四、經查：
  (一)自訴人於本院調查時供稱：被告甲○○係「喜臨門ＫＴＶ」之客人，曾消費過多
    次都有付賬，八十九年六月二十五日最後一次消費時，被告甲○○向伊聲稱其手
    頭不方便，現金要支付小費，酒錢則要簽帳，伊同意，伊可以指認得出被告甲○
    ○等語（見本院九十一年八月二十九日訊問筆錄）。是該自稱甲○○之男子既曾
    多次至「喜臨門ＫＴＶ」消費，且自訴人又曾親自與該自稱甲○○之男子接觸，
    則自訴人應可明確辨認該前往「喜臨門ＫＴＶ」消費自稱甲○○之男子甚明。
  (二)經本院當庭提示個人彩色照片十一張（其中包括被告甲○○本人之照片）供自訴
    人指認後，自訴人陳稱：前往「喜臨門ＫＴＶ」消費自稱甲○○之男子並未在照
    片中，該自稱甲○○之男子年約三、四十歲，留山本頭，微胖，身高未達一百七
    十公分，留鬍子等語（見九十一年八月二十九日訊問筆錄）。則被告甲○○是否
    確係前往「喜臨門ＫＴＶ」消費之「甲○○」，顯非無疑。參以本院再將被告甲
    ○○本人之照片提示與自訴人辨認時，自訴人亦供稱：不是照片上之人拿支票給
    伊的等語（見九十一年八月二十九日訊問筆錄），益徵被告甲○○顯非該前往「
    喜臨門ＫＴＶ」消費自稱甲○○之男子，被告前揭所辯，應堪採信。
  (三)據上，本案被告甲○○既未曾前往「喜臨門ＫＴＶ」消費，亦非自訴人所稱持甲
    ○○為發票人，面額四萬八千六百元，票載發票日八十九年七月二十五日，付款
    銀行為高雄銀行右昌分行，帳號一七一二三─三號，票號ＡＤＰ0000000
    號支票用以支付消費款項之「甲○○」，自無向自訴人施用詐術之可能。
  (四)雖被告甲○○有於八十九年三月十四日，在高雄銀行右昌分行，申請設立帳號一
    七一二三─三號之支票存款帳戶，該帳戶並於八十九年七月七日拒絕往來，有高
    雄銀行右昌分行九十年四月十三日高銀右存字第四八七號函及其所附支票存款客
    戶資料查詢單、印鑑卡、支票存款往來申請書、支票存款往來約定書及支票存款
    戶票據徵信開戶查詢申請單附卷可稽（見本院九十年度自字第五七號卷第三十九
    至四十四頁），惟該自稱甲○○之男子執有前開以被告甲○○名義簽發之支票之
    原因甚多，尚不足以此即遽認被告甲○○有自訴人所指之詐欺犯行。此外，復查
    無其他積極證據足證被告有何詐欺犯行，揆諸前揭說明，不能證明被告犯罪，依
    法自應為無罪判決之諭知，以昭審慎。
五、按告訴或請求乃論之罪，自訴人經合法傳喚，無正當理由不到庭或到庭不為陳述
    者，以撤回自訴論。其非告訴或非請求乃論之罪，得不待其陳述而為判決，刑事
    訴訟法第第三百零一條第一項定有明文。本案自訴人乙○○經合法傳喚，有送達
    回證一紙附卷可考，無正當理由不到庭，且本案亦非告訴或請求乃論之罪，故爰
    不待其陳述而逕行判決，併此敘明。
據上論斷，應依刑事訴訟法第三百四十三條、第三百三十一條第一項後段、第三百零
一條第一項，判決如主文。
中    華    民    國      九十一    年      十      月        二十三    日
                                  臺灣臺南地方法院刑事第六庭
                                      審判長法  官  陳欽賢
                                            法  官  石家禎
                                            法  官  林佩儒
右正本證明與原本無異。
如不服本判決，應於判決送達後十日內，向本院提出上訴狀。
                                            書記官   廖文靜
中    華    民    國      九十一    年      十      月      二十五      日
